【裁判字號】    99,交易,66
【裁判日期】    990923
【裁判案由】    過失傷害
【裁判全文】
臺灣高雄地方法院刑事判決              99年度交易字第66號
公  訴  人  臺灣高雄地方法院檢察署檢察官
被      告  丁○○
上列被告因過失傷害案件，經檢察官提起公訴（99年度偵字第
1045號），本院判決如下：
    主  文
丁○○犯過失傷害罪，處拘役貳拾日，如易科罰金，以新臺幣壹
仟元折算壹日。
    事  實
一、丁○○於民國98年9 月27日下午4 時50分許，駕駛車牌號碼
    ZQ-9413 自用小客車，沿高雄市三民區○○○路由西往東方
    向之外側快車道行駛，行經上開路段711 號前欲變換車道準
    備停車之際，本應注意變換車道時，應讓直行車先行，並注
    意安全距離，而依當時天候晴朗、日間自然光線、視距良好
    ，該路段為柏油路段，且路面乾燥、無缺陷，亦無其他障礙
    物等情況下，並無不能注意之情事，竟疏未注意及此，而貿
    然自其所行駛之外側快車道向右變換至機車優先道，適有與
    其同向在後直行、甲○○騎乘車牌號碼191-CTQ 重型機車行
    經該處，亦疏未注意車前狀況，見狀煞避不及，致二車發生
    擦撞，甲○○人車倒地，而受有左胸部挫傷併廣範圍擦傷、
    兩膝挫擦傷之傷害。丁○○於肇事後，即停留於現場，且於
    警員據報趕赴現場處理時，向據報前來尚不知肇事者為何人
    之警員坦承肇事，並自願接受裁判。
二、案經甲○○訴由臺灣高雄地方法院檢察署檢察官偵查起訴。
    理  由
一、證據能力部分：
  (一)證人甲○○於警、偵訊之陳述：
  1.證人甲○○於警詢中所為之陳述，係屬被告以外之人於審判
    外之陳述，為傳聞證據，且證人甲○○業於本院審理中到庭
    作證，其證述內容與先前於警詢中之供述並無重大歧異，亦
    無傳聞法則例外之適用，應認證人於警詢中之供述，無證據
    能力。
  2.證人甲○○於偵訊中所為之陳述，係經檢察官告以具結之義
    務及偽證罪之處罰後，再命其朗讀結文並具結後所為之陳述
    ，核其製作筆錄過程，並無違法取供述或證明力明顯過低之
    瑕疵，所為陳述係出於供述者之真意，皆具信用性。況於本
    院審理時，已依人證調查程序，傳喚證人甲○○到場，命其
    立於證人之地位經當事人當庭交互詰問，並使被告有與之對
    質及詰問之機會，認已完足為合法調查之證據，並保障被告
    之對質詰問權，是以證人甲○○於偵查中所為陳述作為證據
    ，並無任何不當，當有證據能力。
  (二)高雄市政府交通局車輛行車事故鑑定委員會98年11月27日高
    市車鑑字第0980004638號函暨檢送鑑定意見書、高雄市政府
    99年3 月23日高市府交三字第0990016306號函暨檢附鑑定覆
    議意見書各1 份，均係檢察官依法囑託機關鑑定，並有依刑
    事訴訟法第206 條之規定，提出書面報告，自符合刑事訴訟
    法第159 條第1 項所定得作為證據之「法律有規定」之例外
    ，應具有證據能力。
  (三)按被告以外之人於審判外之陳述，雖不符刑事訴訟法第159
    條之1 至第159 條之4 之規定，而經當事人於審判程序同意
    作為證據，法院審酌該言詞陳述或書面陳述作成時之情況，
    認為適當者，亦得為證據，刑事訴訟法第159 條之5 第1 項
    定有明文。本件檢察官、被告於本院審判程序時，就本判決
    所引用其餘審判外之言詞或書面陳述，均明示同意有證據能
    力，本院審酌該具有傳聞證據性質之證據，其取得過程並無
    瑕疵，與待證事實具有關聯性，證明力非明顯過低，以之作
    為證據係屬適當，認俱得為證據。
  (四)高雄市○○○○○道路交通事故現場圖，形式上係員警於事
    故發生後前往現場繪製道路位置、車行方向等資料，兩造固
    均不爭執，至被告所稱現場圖繪製與實際狀況不完全相符、
    是否足以證明被告犯罪，乃屬證明力之層次。質言之，具形
    式之證據能力者，始有實質之證明力價值判斷，而刑事訴訟
    法就證據之證明力，採自由心證主義，由法院於不違背經驗
    法則及論理法則之範疇，本於確信自由判斷。是被告主張上
    開書證無法證明其犯行，為法院判斷證據之證明力範疇，而
    非證據能力。
  (五)至卷附事故現場照片9 張，乃以科學、機械之方式對於案發
    、查獲當時之情況所為忠實且正確之紀錄，性質上並非供述
    證據，故無傳聞法則之適用，於此又查無不得為證據之狀況
    ，自均具有證據能力。
二、實體方面：
    訊據被告丁○○固直承其於上揭時、地，駕駛自小客車與告
    訴人甲○○騎乘之機車發生擦撞，致告訴人倒地受傷之事實
    ，然否認有何過失傷害之犯行，辯稱：伊駕車當時是打方向
    燈完全靜止狀態等待數輛機車通過，是告訴人在後騎車未注
    意車前狀況，才撞上伊車子右後輪然後沿車門擦撞到右前側
    後視鏡，伊車子右後輪還在外側快車道而非機車專用道上云
    云。經查：
  (一)被告於98年9 月27日下午4 時50分許，駕駛車牌號碼ZQ-
    9413自用小客車，沿高雄市三民區○○○路由西往東方向之
    外側快車道行駛，行經上開路段711 號前，變換車道至機車
    優先道以準備停車之際，適有與其同向在後直行、甲○○騎
    乘車牌號碼191-CTQ 重型機車行經該處，見狀煞避不及，致
    二車發生擦撞，甲○○人車倒地，而受有左胸部挫傷併廣範
    圍擦傷、兩膝挫擦傷之傷害等節，固為被告所不否認，且據
    證人即告訴人甲○○證述甚明，復有邱外科醫院診斷證明書
    、高雄市○○○○○道路交通事故現場圖、道路交通事故調
    查報告表(一)、(二)、交通事故談話紀錄表各1 份、現場照片9
    張在卷可稽（偵卷第3-4 頁、第14-15 頁、第21-25 頁）。
    是此部分之事實，應堪認定。
  (二)本件事故發生時，被告駕車自外側快車道變換至機車優先道
    而佔據機車道乙情，業經證人甲○○於偵、審中證述：我當
    時沿大順二路西向東行走機車道，車速約40公里，到事故地
    點，因被告要右轉到他家門口，他從外側快車道右切至機車
    專用道上，我的機車左側與他的右側車門擦撞，然後我滑出
    去撞到前面的後視鏡，倒地受傷，我們有保持現場；當天車
    流量還好，我在發生事故之前並沒有看到被告的車子、不曉
    得他是否有打方向燈，當我發現被告的車子右轉時已經來不
    及煞車，我機車左前側撞上被告車輛右後車門，然後我人滑
    出去撞到後視鏡，被告的車子是以45度角幾乎佔用整個機車
    專用道，我的左側胸部、膝蓋均有擦傷，製作筆錄後我才去
    就醫等語明確（偵卷第30-32 頁、本院交易字卷第16-18 頁
    ），與證人戊○○到庭證述：當天我正好騎車經過，被告駕
    車正要右轉進住家，有4 、5 部機車在我前面都從被告右邊
    車頭繞過往前，被害人原本騎車在我後面超過我到前面，之
    後擦撞到被告車子的後視鏡等語（本院交易字卷第19-21 頁
    ），互核大致相符。又由上揭照片與道路交通事故現場圖，
    亦可知被告駕駛自小客車之右後車門靠近右後輪有凹陷、沿
    右後車門至右前車門有擦痕，是該自小客車之擦撞點應在右
    後車門與右後輪附近，且被告所駕駛自小客車之右後輪係在
    外側快車道與機車優先道之分隔線，自小客車之右側車頭已
    伸入機車優先道、右側車身幾乎佔據整個機車道無訛。
  (三)按汽車在同向二車道以上之道路，除應依標誌或標線之指示
    行駛外，變換車道時，應讓直行車先行，並注意安全距離，
    道路交通安全規則第98條第1 項第6 款定有明文。被告為領
    有普通大貨車駕駛執照之駕駛人，有其駕照影本附卷（本院
    審交易字卷第40頁），其對於上開道路交通安全規則規定應
    知之甚詳。且依卷附道路交通事故調查報告表(一)、道路交通
    事故現場圖及照片9 張所示，本件交通事故發生地點在大順
    二路711 號前，該路段為劃設快慢車道之雙向4 車道（不含
    機車優先道），且該路段道路平直，並無轉折之彎路，是依
    一般駕駛經驗，該路段既無彎道，駕駛人可以清楚看到後方
    或其他車道有無直行車輛行駛。另依道路交通事故調查報告
    表(一)所載，本件車禍發生當時天氣晴、日間自然光線、柏油
    路面乾燥無缺陷、無障礙物、視距良好，並無不能注意之情
    事。則被告駕車行駛外側快車道欲準備停車時需經過機車優
    先道，而機車道自有機車行駛，其向右變換至機車優先道之
    前，既可以隨時注意右方、後方有無來車，即應禮讓直行車
    輛先行，並注意安全距離，以避免來車因煞車不及而發生事
    故，然被告竟捨此不為，貿然變換至機車優先道，致告訴人
    騎乘機車見狀煞避不及而擦撞。參以，本件事故送請高雄市
    政府交通局車輛行車事故鑑定委員會鑑定，結果亦認為被告
    變換車道未讓直行車先行為肇事原因，再經覆議結果仍維持
    原鑑定結果等情，有高雄市政府交通局車輛行車事故鑑定委
    員會98年11月27日高市車鑑字第0980004638號函暨鑑定意見
    書、高雄市政府99年3 月23日高市府交三字第0990016306號
    函暨覆議意見書各1 份在卷可憑（偵卷第35-36 頁、第40-
    41頁）。從而，被告變換車道之前，未保持安全距離且讓直
    行之告訴人機車先行，其駕駛行為確有過失；況被告於本院
    準備程序亦一再供陳：機車可以繞旁邊的路過去等語（本院
    審交易字卷第34頁），益徵被告主觀上甚至認為機車優先道
    之機車駕駛人應自行閃避繞道而行，顯然漠視機車駕駛人之
    權益。本件被告之駕駛行為確有過失，致與告訴人所騎乘機
    車擦撞、告訴人倒地受傷，是被告過失行為與告訴人之傷害
    結果間有相當因果關係，被告就本件事故應負過失責任甚明
    。
  (四)至被告稱現場圖繪製與實際狀況不完全相符、鑑定過程粗糙
    云云。惟被告庭呈自行繪製現場圖1 份（本院交易字卷第43
    頁），與員警所繪製現場圖之車道寬度略有數公分之落差，
    然就車行方向與相關位置並無顯著差異。另被告駕駛自小客
    車右後輪遭撞及時究係在外側快車道或機車優先道，乃告訴
    人騎乘機車是否有未注意車前狀況之與有過失，而此節經告
    訴人於偵、審中陳稱：撞上前我沒看到被告的車，我當時先
    超越證人戊○○的機車，後來看到被告的車子已經來不及煞
    車等語（偵卷第32頁、本院交易字卷第22頁），與證人戊○○之上述證詞相符，則告訴人騎乘機車尚非不得沿前車左邊
    超越，再駛入原行路線，然告訴人偏離機車道向左側超越前
    車時仍應隨時注意車前狀況，倘被告當時確實注意車前狀況
    ，亦得採取必要措施以避免肇事，是告訴人就本件事故仍有
    疏未注意車前狀況之過失。又高雄市政府交通局車輛行車事
    故鑑定委員會之鑑定過程既參酌被告與告訴人之道路交通事
    故談話紀錄表、現場圖及照片等為佐證資料後，認定被告有
    變換車道未讓直行車先行之過失，雖該會未詳細聽取被告攜
    同前往證人戊○○之陳述，但證人戊○○所述只為證明「告
    訴人與有過失」乙節，無從證明被告自身就本件事故全然無
    任何過失，更不得遽認該會認定「被告有上開肇事原因」之
    部分不可採。惟縱告訴人對於車禍之發生與有過失，要不因
    此免除被告就本件過失傷害之刑責。
  (五)另被告辯稱告訴人方面於事故發生之初表達希望不要報警、
    顯然心虛之情。固據證人丙○○於審理時證述：我是告訴人
    媽媽的朋友，事故當天告訴人打電話給我，之後由被告接聽
    ，口口聲聲說是機車去撞的，因為我自己從事修車，我才說
    先不要報警，願意幫忙被告修車，只是後照鏡損壞的小事也
    不用增加雙方的麻煩，我在案發後40分鐘才趕到場，警察都
    在測量了，我有拿名片給被告等語，證人即員警乙○○亦證
    述：我在車禍現場丈量，不確定他們談話的內容，但在場談
    話的口氣不衝突、平和等語（本院交易字卷第35-36 頁）。
    且告訴人就提出本件過失傷害告訴之緣由，於審理時亦稱；
    事發時我一直處於驚嚇中，事後我們要幫被告維修車子，但
    他不願意，總共要索賠7 、8 萬元，我沒辦法支付，再詢問
    友人建議去作鑑定，才知並非全部是我的過錯等語（本院交
    易字卷第18頁）。而衡情，一般民眾於肇生交通事故時，往
    往在不諳法令或缺乏經驗的情況下，以致誤將全部責任歸咎
    於衝撞者一方，本件告訴人於案發時年僅25歲，在騎車撞及
    被告駕駛之汽車後誤認全然係一己疏失，且證人丙○○因未
    在場目擊事故過程，單聽聞告訴人從後撞上被告之汽車，出
    於關心告訴人而主動向被告表示願幫忙修復車損，況事故所
    生損害與告訴人之傷勢均非嚴重，故告訴人方面希冀大事化
    小或自認損失以免去訟累，在所難免，是被告以告訴人心虛
    理虧云云置辯，應無可採。被告過失致人受傷之犯行，經本
    院認定如上，事證明確，應依法論科。
三、核被告所為，係犯刑法第284 條第1 項前段過失傷害罪。又
    被告於交通事故發生後，在未有偵查犯罪職務之機關或公務
    員發覺其為犯罪人前，未離去現場，並向據報至現場處理之
    警員表明為肇事者，嗣並接受裁判等情，有高雄市○○○○○道路交通事故肇事人自首情形自首情形紀錄表1 份可按（
    偵卷第18頁），其對於未經發覺之犯罪自首而接受裁判，酌
    依刑法第62條前段之規定，減輕其刑。爰審酌被告變換車道
    之前，未保持安全距離且讓直行之告訴人機車先行，致使告
    訴人甲○○受有前述之傷害，影響告訴人生活，犯後猶未能
    坦認犯行，迄未與告訴人達成和解以賠償告訴人損害或取得
    諒解，態度非佳，惟考量被告素無前科，有其臺灣高等法院
    被告前案紀錄表1 份可參，又本件交通事故發生，告訴人亦
    與有過失，以及告訴人所受傷勢非重，綜合本件犯罪情節等
    一切情狀，量處如主文所示之刑，併諭知易科罰金之折算標
    準。
據上論斷，應依刑事訴訟法第299 條第1 項前段，刑法第284 條
第1 項前段、第62條前段、第41條第1 項前段，刑法施行法第1
條之1 ，判決如主文。
本案經檢察官賴寶合到庭執行職務。
中    華    民    國    99    年    9     月    23    日
                  交通法庭    審判長法  官  黃建榮
                                    法  官  林勳煜
                                    法  官  王品惠
如不服本判決應於收受判決後10日內向本院提出上訴書狀，並應
敘述具體理由。其未敘述上訴理由者，應於上訴期間屆滿後20日
內向本院補提理由書( 均須按他造當事人之人數附繕本) 「切勿
逕送上級法院」。
以上正本證明與原本無異。
中    華    民    國    99    年    9     月    23    日
                                    書記官  李文廣
附錄本判決論罪之法條
中華民國刑法第284條
因過失傷害人者，處6 月以下有期徒刑、拘役或5 百元以下罰金
，致重傷者，處1 年以下有期徒刑、拘役或5 百元以下罰金。
從事業務之人，因業務上之過失傷害人者，處1 年以下有期徒刑
、拘役或1 千元以下罰金，致重傷者，處3 年以下有期徒刑、拘
役或2 千元以下罰金。

司法院資訊處製作；財團法人民間司法改革基金會備份。
